【裁判字號】    96,上易,1182
【裁判日期】    970604
【裁判案由】    竊盜
【裁判全文】
臺灣高等法院高雄分院刑事判決        96年度上易字第1182號
上  訴  人
即  被  告  乙○○
上列上訴人因竊盜案件，不服臺灣高雄地方法院96年度易字第28
62號中華民國96年10月12日第一審判決（起訴案號：臺灣高雄地
方法院檢察署96年度偵字第23818 號），提起上訴，本院依簡式
審判程序，判決如下：
    主  文
上訴駁回。
    事  實
一、乙○○於民國94年間，分別因竊盜、詐欺案件，經臺灣高雄
    地方法院分別判處有期徒刑2 月、4 月確定，定執行刑5 月
    ，又接續執行另案竊盜罪所判處之拘役50日，而於95年3 月
    14日執行完畢出獄。猶不知悔改，於96年8 月18日晚上前往
    高雄市前金區○○○路68號高雄市立聯合醫院大同院區急診
    室就診，診後欲離去時，因見急診室櫃檯人員正忙碌未注意
    之際，竟意圖為自己不法之所有，於同年月19日凌晨1 時35
    分許，竊取置放在櫃檯上為該醫院所有並由櫃檯人員甲○○
    保管之摩托羅拉牌、三洋牌之手機各1 支，得手後隨即離去
    現場。嗣甲○○發覺手機遭竊，調閱錄影帶發現而報警循線
    於同年月20日下午2 時40分許，在高雄市三民區○○○路19
    2號5樓之9乙○○當時住處查獲。
二、案經高雄市政府警察局新興分局移送臺灣高雄地方法院檢察
    署檢察官偵查起訴。
    理  由
一、本件被告乙○○所犯係刑法第320 條第1 項竊盜罪，其係死
    刑、無期徒刑、最輕本刑為3 年以上有期徒刑以外之罪，被
    告於本院審理程序中就被訴事實為有罪之陳述，經告知被告
    簡式審判程序之旨，並聽取檢察官及被告之意見後，本院裁
    定進行簡式審判程序審理，合先敘明。
二、訊據被告對上開犯行均坦承不諱，核與甲○○於警詢時之陳
    述相符，並有贓物認領保管單1 紙、錄影帶翻拍照片、查獲
    照片2 張及贓物認領保管單在卷可稽，足證被告出於任意性
    之自白與事實相符，從而本件事證明確，被告犯行已堪認定
    。
三、被告上訴意旨稱：被告因罹患重度憂鬱症、燥鬱症，故於服
    用7 顆安眠藥後以美工刀割右頸企圖自殺，因見血流如注乃
    打消死意，自行前往高雄市立聯合醫院大同院區急診，躺臥
    約1 小時後即打算返家，惟安眠藥效發作之際，迷迷糊糊彷
    彿寤寐中，見急診室櫃檯上有2 支手機，未經思索即攜出，
    待次日早晨醒來，始赫然發現家中竟有2 支他人的手機，才
    知昨晚所為並非作夢，大驚之下本想把手機送回但又不敢，
    猶於躊躇之中，午後即有3 、4 名員警按門鈴，表示醫院失
    竊2 手機，並提示錄影照片，問是否為被告，被告即交出2
    支手機並坦承犯行隨同警員製作筆錄。被告罹上開疾病，又
    常自覺有數人於耳邊竊竊私語，身心倍受困擾，又有中度肢
    障，行為前未久曾服用7 顆安眠藥，自我控制能力更差，故
    行為之際，確有精神耗弱之情形云云（見96年10月26日刑事
    上訴暨理由狀）。惟查：
  (一)於95年7 月1 日修正施行前刑法第19條固規定：「心神喪失
    人之行為，不罰。」「精神耗弱人之行為，得減輕其刑。」
    但因所稱「心神喪失」與「精神耗弱」之語意極不明確，判
    斷標準難有共識，現今犯罪理論又已演變，通認責任能力之
    內涵，應在於行為人辨識其行為違法之能力，及依其辨識而
    行為之能力。至其判斷標準，應自生理學與心理學之角度，
    予以綜合觀察，倘行為人之生理上，具有精神障礙或其他心
    智缺陷，致其心理上，產生不能辨識其行為係違法之能力，
    或欠缺或顯著減低上揭能力之結果，即難令其就行為完全負
    責。因此修正第1 項規定為：「行為時因精神障礙或其他心
    智缺陷，致不能辨識其行為違法或欠缺依其辨識而行為之能
    力者，不罰。」第2 項規定為：「行為時因前項之原因，致
    其辨識行為違法或依其辨識而行為之能力，顯著減低者，得
    減輕其刑。」而被告行為時，刑法上開規定業已修正，則被
    告上開上訴意旨，應係主張其行為時因精神障礙或其他心智
    缺陷，致其辨識行為違法或依其辨識而行為之能力，顯著減
    低，合先敘明。
  (二)查被告係於96年8 月18日晚上10時40分許，至高雄市立聯合
    醫院大同院區急診，自訴用美工刀劃頸子，致右頸數道淺撕
    裂傷，且自訴吃了5 顆安眠藥，後經醫師予紗布包紮，臥床
    休息，嗣於翌日凌晨1 時40分許，被告下床活動，表示不舒
    服情形已較改善，欲離院之情，有該醫院急診護理處理紀錄
    單影本附卷可稽（見本院卷第38頁），據此可認被告於犯本
    案時，已自行表示不舒服之情形已較改善，並且下床活動之
    事實，則被告辯稱：當時安眠藥效發作，迷迷糊糊彷彿寤寐
    中云云，是否可信，實不能無疑。
  (三)又被告雖因重鬱症，而曾於高雄市立凱旋醫院就診，有該院
    96年9 月27日高市凱醫成字第0960005431號函附卷可稽（見
    原審卷第45頁），但經本院將被告送高雄市立凱旋醫院為精
    神鑑定，該院鑑定結論認：「……若案主（被告）對鑑定醫
    師及社工所言屬實，其（被告）在大同醫院急診室接受治療
    之前後經過皆能記憶無誤，惟獨在抵達急診櫃檯前一刻突然
    意識不清，以致於拿錯手機，之後走出急診室時又恢復意識
    ，依臨床醫療經驗及藥理學原則來判斷，非屬其所罹患重度
    憂鬱症涵蓋之精神病症狀，也幾乎無任何一種藥物能引發似
    此作用……。基於上述各項推論，案主之偷竊行為是有意圖
    的，當時未達到精神耗弱或心神喪失的程度。」等語，有該
    醫院97年4 月17日高市凱醫成字第0970002431號函所附精神
    鑑定書附卷可憑（見本院卷第78-92 頁），據此足認被告上
    開所辯：因罹患上開疾病及服用安眠藥致行為時有時因精神
    障礙或其他心智缺陷，致其辨識行為違法或依其辨識而行為
    之能力，顯著減低之情形云云，應不能採信。
四、核被告所為，係犯刑法第320 條第1 項之竊盜罪。被告於94
    年間，分別因竊盜、詐欺案件，經臺灣高雄地方法院分別判
    處有期徒刑2 月、4 月確定，接續執行，於95年3 月14日執
    行完畢出獄，有臺灣高等法院被告前案紀錄表在卷可稽，其
    於執行完畢後5 年內故意再犯本件有期徒刑以上之罪，為累
    犯，應依刑法第47條第1 項之規定加重其刑。
五、原審因認被告上開犯罪事證明確，而依刑法第320 條第1 項
    、第47條第1 項，刑法施行法第1 條之1 規定論科，又審酌
    被告竊取他人財物，漠視他人合法權益，前已有數次竊盜前
    科仍再犯本案相同案件，法治觀念薄弱，本不宜寬貸，惟念
    其已坦承犯行表示悔悟，且其有中度肢體障礙，又罹患重鬱
    症，謀生能力及自我控制力較弱，有中華民國身心障礙手冊
    及高雄市立凱旋醫院96年9 月27日高市凱醫成字第09600054
    31號函在卷可稽，所竊之物又已由被害人領回，稍減損害，
    及其犯罪之動機、目的、手段等一切情狀，而量處被告有期
    徒刑5 月，並審酌被告現無業，學歷為國中畢業，家境為貧
    寒及其犯罪之情狀等，而依刑法第41條第1 項規定，以新臺
    幣1,000 元折算1 日，而定其易科罰金之折算標準。其認事
    用法，均無違誤，量刑亦稱妥適，被告以上開情詞上訴，而
    指摘原審判決不當，為無理由，應予駁回。
據上論斷，應依刑事訴訟法第368 條，判決如主文。
本案經檢察官李門騫到庭執行職務。
中    華    民    國    97    年    6     月    4     日
                  刑事第七庭  審判長法  官  莊飛宗
                                    法  官  孫啟強
                                    法  官  邱明弘
以上正本證明與原本無異。
不得上訴。
中    華    民    國    97    年    6     月    4     日
                                    書記官  曾允志
附錄本案論罪科刑法條：
刑法第320 條第1 項
意圖為自己或第三人不法之所有，而竊取他人之動產者，為竊盜
罪，處 5 年以下有期徒刑、拘役或 5 百元以下罰金。


司法院資訊處製作；財團法人民間司法改革基金會備份。
